【裁判字號】    97,台上,3135
【裁判日期】    970704
【裁判案由】    違反廢棄物清理法
【裁判全文】
最高法院刑事判決            九十七年度台上字第三一三五號
上  訴  人  甲○○
上列上訴人因違反廢棄物清理法案件，不服台灣高等法院高雄分
院中華民國九十四年七月十九日第二審更審判決（九十四年度上
更(一)字第一二一號，起訴案號：台灣高雄地方法院檢察署九十年
度偵字第七二０五、一二七五四、一七五六六號），提起上訴，
本院判決如下：
    主  文
上訴駁回。
    理  由
按刑事訴訟法第三百七十七條規定，上訴於第三審法院，非以判
決違背法令為理由，不得為之。是提起第三審上訴，應以原判決
違背法令為理由，係屬法定要件。如果上訴理由書狀並未依據卷
內訴訟資料，具體指摘原判決不適用何種法則或如何適用不當，
或所指摘原判決違法情事，顯與法律規定得為第三審上訴理由之
違法情形，不相適合時，均應認其上訴為違背法律上之程式，予
以駁回。本件原判決撤銷第一審關於上訴人甲○○部分之科刑判
決，改判論上訴人以共同未依廢棄物清理法第四十一條第一項規
定領有廢棄物清除許可文件，從事廢棄物清除，累犯罪，處有期
徒刑壹年貳月。係依憑上訴人坦承：受郭文傑（已判決確定）之
僱用指示，於民國八十九年十二月八日下午一時許，駕駛鴻碩工
程企業有限公司所有自用大貨車，前往高雄縣大社鄉觀音山納骨
塔載運興建納骨塔工程所產生之廢棄物，載往由陳敏雄（另案判
決確定）所提供位於高雄縣旗山鎮○○○段九三五之七五二號荔
枝園土地傾倒，於下午一時五十分許，在上述荔枝園內傾倒廢棄
物時，為警當場查獲等情不諱，其所清運之廢棄物，確為廢木板
、廢磚塊及一般生活垃圾等一般建築事業廢棄物，有高雄縣環境
保護局事業廢棄物稽查工作紀錄表、查獲現場之照片在卷可稽等
證據資料而為論斷，已敘明其所憑之證據及得心證理由。而以上
訴人辯稱：不知是違法；及翻異前詞，改稱：係受施錫堯之指使
，郭文傑僅為現場負責人云云，為卸責之詞，不足採信，已依憑
調查所得之證據資料，於理由內詳加指駁；並說明：（一）上訴
人自警詢迄第一審調查時均供稱：係受郭文傑指使等語，對施錫
堯為負責人一事隻字未提。參以施錫堯就其前開指派曾禮德、龔
克偉、黃貴瑜等司機清運廢棄物至其仁武鄉承租之土地上傾倒乙
節（另案判決確定）已坦白承認，如本件清運及納骨塔之廢棄物
事件確係其指示，對於其違法從事廢棄物清運業務之犯罪情節，
應無甚影響，殊無否認之必要。（二）上訴人行為後，廢棄物清
理法業於九十年十月二十四日修正公布，同年十月二十六日生效
施行，而修正前廢棄物清理法第二十二條第二項第四款規定，於
修正後移列為第四十六條第一項第四款，其法定刑均為一年以上
五年以下有期徒刑，至罰金刑部分由「得併科一百萬元以下罰金
」，修正為「得併科新台幣三百萬元以下罰金」，此僅係由銀元
改為等值之新台幣罰金數額，二者之法定刑並無不同；且依修正
後第四十一條第一項但書規定，有該條但書所列各款情形者，則
無庸申請許可文件即可受託清除、處理廢棄物業務，是就申請核
發許可證之規定而言，修正後之規定較原規定放寬，顯見修正後
第四十六條第一項第四款之規定，較諸修正前第二十二條第二項
第四款之規定為有利，是比較新舊法結果，應適用修正後第四十
六條第一項第四款規定之理由。從形式上觀察，原判決並無足生
影響判決結果之違背法令情形存在。上訴意旨略稱：上訴人運載
廢棄物傾倒，係受施錫堯指揮，施錫堯表示：荔枝園是他的，工
資向他拿，他有廢棄物清除許可證，案發後又稱他會安排云云，
使上訴人受騙。本件應由施錫堯負責，上訴人實屬無辜；又廢棄
物清理法於九十年十月二十六日修正施行，本件可否適用修正前
之規定等語。惟查：採證認事，係事實審法院之職權，其對證據
證明力所為之判斷，如未違背經驗法則與論理法則，復已敘述其
憑以判斷之心證理由，即不能任意指為違法。原判決就其如何依
憑調查所得之證據資料，判斷上訴人係受郭文傑僱用指示而為廢
棄物清除之犯罪事實，已明確認定，詳細記載，並敘明上訴人並
非受施錫堯指示而為之心證理由。所為之論斷，核與證據法則並
無違背。又原判決亦已說明上訴人行為後，廢棄物清理法已有修
正，而就修正前後之規定為比較適用之理由，亦無不合。上訴意
旨置原判決所為明白論斷於不顧，或仍持已為原判決指駁之陳詞
再事爭辯，或對於事實審法院取捨證據與自由判斷證據證明力及
適用法律之職權行使，徒以自己之說詞，任意指摘，難認已符合
首揭法定之第三審上訴要件。其上訴違背法律上之程式，應予駁
回。又原審判決後，刑法就本件論罪科刑之相關條文，固有修正
，並自九十五年七月一日起施行，但修正後之規定並非較有利於
上訴人，原判決未及比較適用，於判決結果無影響，並不構成撤
銷之原因。又本件為程序判決，自無從就上訴人所為是否合於中
華民國九十六年罪犯減刑條例予以審酌，本件如合於減刑要件，
得由檢察官或上訴人另行聲請裁定，併予敘明。
據上論結，應依刑事訴訟法第三百九十五條前段，判決如主文。
中    華    民    國  九十七  年    七    月    四    日
                       最高法院刑事第三庭
                          審判長法官  張  清  埤
                                法官  陳  世  雄
                                法官  蔡  國  在
                                法官  黃  梅  月
                                法官  邱  同  印
      本件正本證明與原本無異
                                      書  記  官
中    華    民    國  九十七  年    七    月    八    日
                                                 H


司法院資訊處製作；財團法人民間司法改革基金會備份。
